臺灣新竹地方法院行政訴訟判決　
                                      110年度交字第263號
原      告  林鴻勳  住新竹縣○○鎮○○里○○路○段00巷0                      號0樓 
被      告  交通部公路總局新竹區監理所

代  表  人  吳季娟
訴訟代理人  胡惠茹
上列當事人間交通裁決事件，原告不服民國110年9月15日竹監裁
字第50-E00000000號違反道路交通管理事件裁決，提起行政訴訟
，本院判決如下：
    主  文
原告之訴駁回。
訴訟費用新臺幣參佰元由原告負擔。
    事實及理由
一、程序事項：
    本件因屬不服被告所為道路交通管理處罰條例（下稱道交條
    例）第8條之裁決而提起撤銷訴訟，依行政訴訟法第237條之
    7規定，不經言詞辯論，逕行裁判，合先敘明。
二、事實概要：
    原告於民國（下同）110年2月17日23時26分許，駕駛車號00
    0-0000號自用小客車（下稱系爭車輛），行經新竹縣○○鎮○○
    路○段000號時，經新竹縣政府警察局竹東分局（下稱舉發機
    關）員警認其所駕駛車輛有未依規定使用方向燈情形而予以
    攔停，盤查過程中員警發現原告身有酒氣，遂請其配合實施
    酒精濃度測試，惟原告數度測試未果，經員警告以拒絕酒精
    濃度測試之法律效果後，仍無法採集足夠氣體以判斷酒精濃
    度，而遭員警認定其有拒絕酒測之事實，而製發第E0000000
    0號舉發違反道路交通管理事件通知單（下稱舉發通知單）
    當場舉發，原告屆期到案後，經被告認原告有「拒絕接受酒
    精濃度測試之檢定」之行為，依道路交通管理處罰條例（下
    稱道交條例）第35條第4項第2款之規定，於110年9月15日以
    竹監裁字第50-E00000000號裁決書（下稱原處分），裁處原
    告罰鍰新臺幣（下同）18萬元，並自裁決日起3年內不得考
    領駕駛執照，並應參加道路交通安全講習，原告不服，提起
    本件行政訴訟。
三、本件原告主張略以：
    查原告被竹東分局員警攔停後，實施攔停之員警見原告面色
    紅潤，雖有詢問原告是否有飲用酒精，原告承認確實有飲用
    ，然該員警遂即刻對原告施行酒精濃度測試，並未詢問原告
    飲用酒類結束時間，以確認是否距檢測時已達十五分鐘以上
    者;亦未告知原告如不告知該結束時間，得當場向員警請求
    漱口者，員警應提供漱口等權益，顯然與違反道路交通管理
    事件統一裁罰基準及處理細則第19條之2所明文規定之酒駕
    取締程序相悖，有違前開司法院大法官會議解釋第699號理
    由書第二段所揭櫫之正當法律程序之要求，乃屬行政程序法
    第111條第7款所規定之重大瑕疵，亦屬無法補正。從而，原
    處分自屬違法，請鈞院應予撤銷。另外，原告並無故意或過
    失違反行政法上之義務之情形，應不予處罰，本件被告機關
    基於竹東分局所具之證物五函文，認原告吹氣秒數過短及口
    腔未有氣體吐出致酒測器均未檢測出原告有吹氣，屬消極不
    配合酒精濃度測試，違反道路交通管理處罰條例第35條第4
    項等語。惟原告經竹東分局之員警要求接受酒精濃度測試，
    原告即允諾配合，而原告至少對酒精測試器吹氣達八次左右
    ，但每次均檢測失敗，是竹東分局之員警即移置保管原告當
    時所駕駛之車輛，並將原告帶回警局。然竹東分局之員警帶
    回警局後，並未檢查酒測器是否有故障或其他問題，亦未提
    供其他的酒測器對原告再次實施酒測。職是，若原告果真係
    消極不配合酒測，何以願意接受重複酒測達八次之多，且原
    告亦配合員警之指示帶回警局，不曾表達拒絕之意，況且員
    警將原告帶回警局會既無準備新的酒測器要求原告重新吹氣
    取樣，又未檢查原先使用之酒測器有無故障等類似情況，故
    難認原告違反交通管理處罰條例第35條第4項第2款具可非難
    性及可歸責性，從而，被告機關未盡詳實之調查，逕認原告
    係出於故意或過失違反交通管理處罰條例第35條第4項第2款
    之規定，而對原告為原處分之裁罰，即與行政程序法第36 
    條、第43條及行政罰法第7條之規定未洽，自屬屬違法等語
    ，並聲明：原處分撤銷；訴訟費用由被告負擔。
四、被告則答辯略以：
（一）本案經竹東分局110年12月1日竹縣東警交字第1104600975
      號函覆略以「二、經查旨案車輛於110年2月17日23時許，
      行經竹東鎮五豐一路左轉長春路三段時，未依規定使用方
      向燈，該行為經本分局員警於執行巡邏勤務時發現，遂依
      法予以攔停，盤查時發現駕駛人林○勳身上及口腔散發酒
      味，遂要求駕駛人下車配合接受酒精濃度測試之檢定，經
      駕駛人消極不配合接受酒精濃度測試之檢定，爰依違反道
      路交通管理處罰條例第35條第4項(汽車駕駛人拒絕接受酒
      精濃度測試)舉發。三、依據內政部警政署109年4月21日
      取締酒後駕車作業程序修正規定及違反道路交通管理事件
      統一裁罰基準及處理細則第19條之2略以，受測者飲用酒
      類或其他類似物結束時間，其距檢測時已達15分鐘以上者
      ，即予檢測;有請求漱口者，提供漱口。四、經檢視違規
      採證影片，說明如下：(一)駕駛人稱自該日自13時許起開
      始飲用酒類至15時許止，其距檢測(23時10分起)已達15分
      鐘以上。本分局員警仍給予駕駛人飲用水漱口，尚無違反
      上開規定。(二)本分局員警執行酒測時，駕駛人雖配合酒
      測，惟吹秒數過短致吹氣失敗及口腔未有氣體吐出，經員
      警當場向駕駛人說明檢測失敗原因，請其重新接受檢測，
      惟駕駛人仍消極不配合，以致無法完成酒精濃度測試之檢
      定，非屬酒測器異常原因所致。(三)本分局員警對駕駛人
      已踐行指導、勸導與警告等程序並多次告知駕駛人消極不
      配合將視為拒絕接受酒測以及拒絕接受酒測之法律效果，
      駕駛人亦明確點頭示意明白前述規定，惟駕駛人仍消極不
      配合接受酒測後，始予以舉發。(四)綜上，本分局員警舉
      發駕駛人拒絕接受酒測之行為，符合法令程序，並無違誤
      等語」。
（二）另參110年11月16日舉發員警職務報告書內容所載：職所
      長楊世傑、警員林家禾於110年2月17日23時許，於新竹縣
      竹東鎮長春路三段執行巡邏勤務，發現一台自小客車於五
      豐一路左轉長春路三段時未打方向燈，故上前將該車攔停
      ，告知其駕駛行為已違反道路交通管理處罰條例，經盤查
      得知該駕駛為林鴻勳，職於盤查時發現林男身上及口腔散
      發酒味，故請林男下車配合接受酒精濃度測試。職依規定
      給其乾淨杯水漱口後開始酒測，酒測中林男雖配合吹測，
      但不是吹測秒數過短就是口腔未有氣體吐出，經職三次以
      上告知其吹測方法與消極不配合，視同拒絕酒測之四項規
      定(一、開立罰單，罰緩18萬元。二、當場移置保管車輛
      。三、吊銷其駕駛執照。四、實施道路安全講習。)後，
      林男依然消極不配合，故警方依法將其帶回本所製作罰單
      與移置保管其車輛。　　
（三）原告雖於形式上有多次配合並接受員警對其進行酒測，惟
      均因其未依正確檢測之方式吹吐氣，致使酒測器不能測得
      其酒精濃度，仍屬以消極方式拒絕酒測，爰本案酒測程序
      合法，違規事實明確，洵堪認定。並聲明：原告之訴駁回
      ，訴訟費用由原告負擔。。
五、本院之判斷：
（一）按「汽機車駕駛人，駕駛汽機車經測試檢定有下列情形之
      一，…，汽車駕駛人處3萬元以上12萬元以下罰鍰，並均當
      場移置保管該汽機車及吊扣其駕駛執照一年至二年；…：
      一、酒精濃度超過規定標準。」、「汽機車駕駛人有下列
      各款情形之一者，處18萬元罰鍰，並當場移置保管該汽機
      車、吊銷其駕駛執照及施以道路交通安全講習；…：…。二
      、拒絕接受第一項測試之檢定。」、「汽車駕駛人，曾依
      …第35條第4項前段、…規定吊銷駕駛執照者，3年內不得考
      領駕駛執照」，道交條例第35條第1項、第4項第2款、第6
      7條第2項前段，分別定有明文。
（二）次按，「警察對於已發生危害或依客觀合理判斷易生危害
      之交通工具，得予以攔停並採行下列措施：…三、要求駕
      駛人接受酒精濃度測試之檢定。」，為警職權行使法（下
      稱警職法）第8條第1項第3款所規定。司法院釋字第699號
      解釋理由書略以：「依法維持公共秩序，保護社會安全，
      防止一切危害，促進人民福利，乃警察之任務（警察法第
      2條規定參照）。警察對於已發生危害或依客觀合理判斷
      易生危害之交通工具，得予以攔停，要求駕駛人接受酒精
      濃度測試之檢定（以下簡稱酒測；警職法第8條第1項第3
      款、刑法第185條之3、道交條例第35條及道路交通安全規
      則第114條第2款規定參照），是駕駛人有依法配合酒測之
      義務。而主管機關已依上述法律，訂定取締酒後駕車作業
      程序，規定警察對疑似酒後駕車者實施酒測之程序，及受
      檢人如拒絕接受酒測，警察應先行勸導並告知拒絕之法律
      效果，如受檢人仍拒絕接受酒測，始得加以處罰。」， 
      而警職法第8條第1項第3款所謂「依客觀合理判斷易生危
      害」，係指危害尚未發生，但評估具體個案之現場狀況，
      認有可能發生危害者即屬之。又酒駕不只危及他人及自己
      之生命、身體、健康、財產，妨害公共安全及交通秩序，
      且駕駛人本有依法配合酒測之義務，鑒於汽車駕駛人拒絕
      接受酒測，或係為逃避其酒駕致可能受刑法第185條之3公
      共危險罪之處罰，為杜絕此種僥倖心理，促使汽車駕駛人
      接受酒測之效果，防堵酒駕管制之漏洞，有效遏阻酒駕行
      為，是在駕駛人經執勤警員告知拒絕酒測之法律效果後，
      駕駛人已有將受此種處罰之認知，仍執意拒絕接受酒測，
      自應依前揭規定予以處罰。又駕駛人有無「拒絕接受酒測
      」，不以駕駛人有無明示拒絕接受酒測為唯一準據，如有
      相當事證可認為駕駛人雖未明示拒絕，惟刻意消極推諉拖
      延接受酒測之時間，期使體內酒精濃度因時間經過而代謝
      降低，進而規避酒精濃度超過規定標準而駕車之處罰，抑
      或以消極虛應之態度，對於實施酒測時所應為之動作故意
      不為配合，致酒測無法正常完成，均屬之，若非如此，不
      僅影響警方公權力之行使，更使取締酒醉駕車之執法產生
      公平性之質疑，況依道交條例第35條第4項之文義解釋，
      亦無將駕駛人消極推諉拖延接受酒測情況排除在外之意，
      故只要駕駛人有拒絕接受酒測之實質作為，無論係積極明
      示不接受酒測，抑或消極推諉拖延接受酒測之時間，均有
      上開罰則之適用。
（三）查本件事實概要欄所載事實，為兩造所不爭執，並有舉發
      通知單、新竹縣政府警察局竹東分局110年5月12日竹縣東
      警交字第1104600399號函、110年12月1日竹縣東警交字第
      1104600975號函及附件、原處分等附卷可稽。應堪信為真
      實。是本件有所爭執者為：舉發員警進行酒測之過程是否
      合法妥適？原告是否有拒絕接受酒精濃度測試之行為？茲
      論述如下。
（四）原告主張其確已多次盡力配合舉發員警施行吹氣酒測，惟
      不明因何仍無法使酒測器取得足夠樣本進行檢測，然舉發
      員警斯時自應於酒測器檢驗未果後，應主動詢問原告是否
      另為抽血檢測，否則即難以認定原告確有拒絕酒測之行為
      云云。惟查：
    ⑴本件用以實施酒測之酒測器，業經經濟部委託財團法人台
      灣電子檢驗中心檢驗合格〈檢定日期：109年12月16日，檢
      定合格有效期間：110年12月31日〉，此有呼氣酒精測試器
      檢定合格證書影本（見本院卷第93頁）附卷足憑，而本件
      施測時間係110年2月17日，係於檢定合格有效期間內，則
      以該酒測器所測得之結果（含吹氣是否充足而可完成測試
      ），自得作為原告是否有「拒絕接受酒精濃度測試之檢定
      」之認定依據，先此敘明。
　　⑵本院前經當庭勘驗本案採證光碟，內容整理如下：
　　①檔案file0025光碟影片內容與勘驗報告，其中影片內容為2
      3:14:35、23:15:05、23:17:57、23:18:45等多次測試，
      酒測器畫面均顯示紅色「吹氣失敗」字樣 ，期間員警多
      次教導測試方式，並告知吹氣技巧、牙齒不要抵住吹嘴 
      、等，並告知要檢測出數值才算檢測成功，期間並更換 
      新的吹嘴讓其測試。檔案file0026光碟影片内容與卷附 
      勘驗報告（2021/02/17 23 : 24 : 46-23 : 27 : 45)相 
      符（見本院卷第129-134頁），並有再次告知拒測之法律
      效果。
    ②錄影内容簡述：原告駕駛自小客車於五豐一路口左轉長春
      路三段時，未依規定顯示方向燈，員警遂上前將該車攔下
      盤查，員警於酒測過程中不斷要求並提醒原告要一口氣持
      續3-5秒鐘，亦有指導原告如何吹氣，然原告每次皆吹一
      短氣或頂住吹嘴，無法讓酒測器採得足夠氣體，以致施測
      失敗，期間員警多次告知消極不配合將視為拒測，及其拒
      測法律效果，惟原告仍不配合完整吹氣至完成酒測，且影
      像中可見原告談吐流暢、吹氣時表現正常並沒有呼吸上的
      問題。
　  ③上開勘驗內容可見本院111年3月21日調查證據筆錄在卷可
      稽（見本院卷第145-146頁），從上開勘驗結果可知，本
      件施予酒測的過程中，員警曾多次教導原告正確之吹氣方
      式，原告仍每次以吹一短氣或頂住吹嘴等方式拒絕配合酒
      測，並於員警數次明確告知拒絕酒測的法律效果後，仍反
      覆為之等情；而所謂應接受道交條例第35條第1項所規定
      之酒精濃度測試之檢定，係指應接受酒測者負有提供其體
      內正確酒精濃度之行政法上之義務，尚非僅形式上有進行
      酒測之動作即為已足，且有無拒絕接受酒測，並不以駕駛
      人有無親口表明拒絕接受測試為唯一準據，如其雖未明示
      拒絕測試，卻刻意消極不配合酒測之實施而有拒絕接受酒
      測之實質作為，亦有上開罰則之適用，而原告固然未拒絕
      警員對之以酒測器施以酒測，然酒測器係設計專用於對不
      特定對象測試吐氣所含酒精濃度之儀器，是其設計上當係
      以簡易為原則，受測者僅需依正常方式吹氣，即可輕易達
      到檢測目的，當不致要求受測者需配合施行高難度之動作
      始能致之，是於受測者身體並無吹氣之障礙下，苟非受測
      者因抗拒測試，而故意僅含住吹管、吹氣不足、頂住吹口
      或其他方式影響吹氣進入儀器，應不致發生無法完成測試
      之情事，而警員就對原告實施酒測之過程，已全程錄音、
      錄影蒐證，且於過程中已一再告知、指導原告須對酒測器
      之吹嘴持續吹氣，並已正確告知拒絕酒測之法律效果，甚
      且為避免吹嘴有瑕疵，員警還一度更換新吹嘴供原告使用
      ，而原告亦從未主張因身體因素而有吹氣障礙，詎原告經
      高達39次施測（吹氣），均因吹氣不足致未達酒測器之取
      樣標準而無法顯示酒測值以完成測試檢定，是其所稱無拒
      絕酒測之意，自難採信。
　  ⑶原告另主張可以帶伊去醫院抽血云云。然按，道交條例第3
      5條第5項規定：「汽機車駕駛人肇事拒絕接受或肇事無法
      實施第一項測試之檢定者，應由交通勤務警察或依法令執
      行交通稽查任務人員，將其強制移由受委託醫療或檢驗機
      構對其實施血液或其他檢體之採樣及測試檢定。」，及違
      反道路交通管理事件統一裁罰基準及處理細則第19條之2
      第4項：「有客觀事實足認受測者無法實施吐氣酒精濃度
      檢測時，得於經其同意後，送由受委託醫療或檢驗機構對
      其實施血液之採樣及測試檢定。」之規定可知，除駕駛人
      因『肇事』而拒絕或因『肇事』而無法接受測試者，始須由員
      警強制移送抽血採樣、檢定外，其餘係以由舉發員警判斷
      『有客觀事實足認』受測者無法實施吐氣酒精濃度檢測為移
      送抽血檢定為要件，尚非原告可恣意選擇以其他檢測方式
      為之。而本件並非肇事後測試檢定，且由前揭勘驗報告可
      知，原告於上開酒測過程中，尚能與員警自然對答，應無
      吐氣上之困難，且其亦未有身體特殊情形而無法受測之客
      觀事實，是以依法自不得移由受委託醫療或檢驗機構對其
      實施血液或其他檢體之採樣及測試檢定，是原告此部分所
      指，洵屬誤會而亦無足採。
（五）從而，本件員警進行酒測程序合法，且原告確有消極虛應
      、不配合以正確檢測方式接受酒精濃度測試之情，而該當
      於處罰條例第35條第4項規定之構成要件。堪認原告於前
      揭時、地確有拒絕接受酒精濃度測試之違規事實。故舉發
      機關據以舉發及被告據以作成原處分，其認事用法，核無
      違誤。
六、綜上，原告於上開時、地確有拒絕接受酒精濃度測試之檢定
    之違規事實，核其事證已臻明確。從而，被告依處罰條例第
    35條第4項第2款及違反道路交通管理事件統一裁罰基準表及
    處理細則等規定，裁處原告罰鍰18萬元、並自裁決日起3年
    內不得考領駕駛執照、並應參加道路交通安全講習，核無違
    誤，原告訴請撤銷為無理由，應予駁回。
七、本件判決基礎已臻明確，兩造其餘之攻擊防禦方法及訴訟資
    料經本院斟酌後，核與判決不生影響，無一一論述之必要，
    併予敘明。
八、本件第一審裁判費為300元，應由原告負擔，爰確定第一審
    訴訟費用額如主文第2項所示。
九、據上論結，本件原告之訴為無理由，依行政訴訟法第 237條
    之7、第237條之8第1項、第98條第1項前段，判決如主文。
中　　華　　民　　國　　111 　年　　4 　　月　　29　　日
                  行政訴訟庭　法　官　李毓華 
如不服本判決，應於判決送達後20日內，向本院提出上訴狀並表
明上訴理由（原判決所違背之法令及其具體內容或依訴訟資料可
認為原判決有違背法令之具體事實），其未載明上訴理由者，應
於提出上訴後20日內向本院補提理由書（上訴狀及上訴理由書均
須按他造人數附繕本，如未按期補提上訴理由書，則逕予駁回上
訴），並應繳納上訴裁判費新臺幣750元。
中　　華　　民　　國　　111 　年　　4 　　月　　29　　日
                              書記官  林盈伸